臺灣彰化地方法院員林簡易庭民事判決
111年度員簡字第276號
原      告  花旗(台灣)商業銀行股份有限公司

法定代理人  莫兆鴻  
訴訟代理人  蕭育涵律師
被      告  李魏滿  
            李志育  
上列當事人間請求代位分割遺產事件，本院於民國111年10月13
日言詞辯論終結，判決如下：
    主      文
一、被告李魏滿、李志育與被代位人李益宏公同共有如附表所示
    之不動產，應依其等之應繼分比例各3分之1予以分割為分別
    共有。
二、訴訟費用由原告、被告李魏滿、李志育各負擔3分之1。
    事實及理由
一、原告主張：被代位人李益宏（更名前為李青龍）積欠原告債
    務新臺幣（下同）14萬1,962元及利息未清償，經原告聲請
    強制執行而無效果，原告因此對李益宏持有本院所核發之債
    權憑證。緣李益宏之父李再興於民國109年12月27日死亡，
    李益宏遂與其母、弟即被告李魏滿、李志育共同繼承李再興
    所遺如附表所示之不動產而公同共有之，且迄今仍未辦理分
    割。因李益宏本得請求分割如附表所示之不動產以清償前揭
    債務，但李益宏卻怠於行使權利以終止公同共有關係，且復
    已陷於無資力之狀態，原告為保全債權，自有行使代位權之
    必要，故原告茲依民法第242條、第1164條前段之規定，代
    位李益宏行使遺產分割請求權，請求變價分割如附表所示之
    不動產等語，並聲明：被告李魏滿、李志育與李益宏公同共
    有如附表所示之不動產應予變價分割，所得價金應依其等之
    應繼分比例各3分之1予以分配。
二、被告李魏滿、李志育未於言詞辯論期日到場，亦未提出書狀
    作何聲明或陳述。
三、經查：
（一）原告所主張之上開事實，有本院債權憑證、財政部中區國
      稅局員林稽徵所111年3月30日中區國稅員林營所字第1112
      803331號函、繼承系統表、戶籍謄本、土地登記謄本、彰
      化縣地方稅務局房屋稅籍證明書在卷可稽，而已於相當時
      期受合法通知之未到庭被告李魏滿、李志育亦未提出書狀
      爭執，則依民事訴訟法第280條第3項前段、第1項前段之
      規定，應視同自認，故堪認原告所主張之上開事實為真正
      。
（二）按債務人怠於行使其權利時，債權人因保全債權，得以自
      己之名義，行使其權利；又繼承人自繼承開始時，除本法
      另有規定外，承受被繼承人財產上之一切權利、義務，且
      繼承人得隨時請求分割遺產，民法第242條前段、第1148
      條第1項前段、第1164條前段定有明文。積欠原告債務未
      清償之李益宏與被告李魏滿、李志育自109年12月27日繼
      承李再興所遺如附表所示之不動產迄未辦理分割，且無不
      能分割及約定不分割之情形，而原告又因李益宏怠於行使
      遺產分割請求權，致其無法就李益宏所應分得之部分執行
      受償，故原告為保全其對李益宏之債權能獲得清償，而依
      民法第242條前段之規定，代位李益宏行使遺產分割請求
      權，請求分割如附表所示之不動產，即屬有據。
（三）按共有物分割之訴為形成訴訟，法院定分割方法不受當事
      人聲明之拘束，而應綜合考量公平性、應有部分比例與實
      際使用是否相當、共有物之客觀情狀、共有物之性質、共
      有物之價格與經濟價值、共有人利益、各共有人主觀因素
      與使用現狀、共有人之利害關係等因素為之；又在公同共
      有遺產分割自由之原則下，民法第1164條所稱「得隨時請
      求分割」，依民法第829條及第830條第1項規定觀之，自
      應解為包含請求終止公同共有關係在內，俾繼承人之公同
      共有關係歸於消滅而成為分別共有，始不致與民法第829
      條所定之旨趣相左，庶不失繼承人得隨時請求分割遺產之
      立法本旨（最高法院93年度台上字第2609號判決意旨參照
      ）。李益宏與被告李魏滿、李志育為被繼承人李再興之配
      偶、直系血親卑親屬，依民法第1141條、第1144條第1款
      之規定，其等應繼分比例各為3分之1。而將如附表所示之
      不動產依前揭應繼分比例分割為分別共有，不僅能將李益
      宏與被告李魏滿、李志育之公同共有關係終止，性質上亦
      屬於分割遺產之方法，因此，本院審酌如附表所示不動產
      之共有情形、經濟效用及兩造之利益等情事後，認將如附
      表所示之不動產依前揭應繼分比例分割為分別共有，既不
      損及各繼承人之利益，亦符合公平適當原則，應屬可採，
      至原告主張：請求變價分割如附表所示之不動產等語，則
      礙難採取。
四、綜上所述，原告依民法第242條前段、第1164條前段之規定
    ，代位李益宏行使遺產分割請求權，請求分割如附表所示之
    不動產，為有理由，應予准許，且經本院審理後，認被告李
    魏滿、李志育與李益宏就李再興所遺如附表所示之不動產，
    依李益宏與被告李魏滿、李志育之應繼分比例各3分之1予以
    分割為分別共有，較為適當，爰判決如主文第一項所示。
五、訴訟費用負擔之依據：民事訴訟法第78條、第85條第1項前
    段、第80條之1。
中　　華　　民　　國　　111 　年　　10　　月　　14　　日
                  員林簡易庭  法  官  許嘉仁
以上正本係照原本作成。
如不服本判決，須於判決送達後20日內向本院提出上訴狀（須按
他造當事人之人數附繕本）。如委任律師提起上訴者，應一併繳
納上訴審裁判費。
中　　華　　民　　國　　111 　年　　10　　月　　14　　日
        　　　　　　　        書記官  陳火典
附表：
編號 不           動           產 面        積  權  利  範  圍  1 彰化縣○○鄉○○段000地號土地 5,526平方公尺 公同共有442080分之13704  2 彰化縣○○鄉○○村○○路○○○○○○○○○號：00000000000號） 51.8平方公尺 公同共有2分之1  3 彰化縣○○鄉○○村○○路00號房屋（房屋稅稅籍編號：00000000000號） 175平方公尺 公同共有1分之1